臺灣高雄地方法院民事判決　九十一年度訴字第一三○九號
　　原　　　告　慶堂工業股份有限公司
　　法定代理人　丙○○
　　訴訟代理人　戊○○
　　被　　　告　福宏企業股份有限公司（原為福宏企業有限公司）
　　法定代理人　己○○
　　訴訟代理人　莊進祥律師
當事人間請求價款事件，本院於民國九十三年八月二十六日言詞辯論終結，判決如下
：
    主      文
被告應於原告交付兩造契約附件「ATTACHMENT  5 MANDATORY SPARE PARTS LIST」中
所列即如附表I、II之二十四項備品之同時，給付原告新台幣參佰壹拾萬捌仟元，及
自民國八十二年六月二日起至清償日止，按週年利率百分之五計算之利息。
訴訟費用由被告負擔。
本判決第一項於原告以新台幣壹佰零參萬陸仟元為被告供擔保後，得假執行；但被告
以新台幣參佰壹拾萬捌仟元為原告預供擔保後，得免為假執行。
    事實及理由
一、原告起訴主張：(一)原告於民國八十年六月二十七日與被告簽訂買賣契約，向原告
    購買往復式ＣＯ２壓縮機一套（下稱系爭機器），總價款未稅前計新台幣（下同
    ）二千九百六十萬元，被告迄今未給付尾款三百十萬八千元（含稅），原告前於
    八十二年六月二日函告被告請求付款，為被告所拒。本件買賣合約被告所欲購買
    之系爭機器，屬訴外人台灣流力有限公司（下稱流力公司）於台灣地區之總代理
    商品，惟流力公司不符被告招標規範，遂與原告約定由原告出名參與投標，由原
    告與被告簽訂本件合約，再由流力公司提供系爭機器。(二)本件請求權基礎，乃民
    法第三百六十七條之買賣價金請求權，民法第一百二十七條第八款短期時效規定
    ，僅適用於交易頻繁之商品，系爭機器價金高達三千萬元，並非日常頻繁之交易
    ，且法國原廠僅以流力公司為台灣獨家總代理商，並非大量製作之商品，當事人
    間法律關係及權利義務錯綜複雜，非短期時效所能確定，故應適用民法第一百二
    十五條規定之十五年時效，本件原告請求權尚未罹於時效而消滅。(三)被告雖辯稱
    原告尚有：修正電路線圖及連鎖線路圖未收到，馬達加熱線接地線未裝及馬
    達轉軸蓋未修改，控制盤與儀器盤間溫度感應線長度不足，拆除標的物工具
    未給付，惟兩造契約第十三條約定：安裝、配電及配管由被告負責，故被告所述
    上述義務，應屬被告之義務，且被告受領系爭機器後，委由訴外人康全公司負責
    安裝、配電及配管，而依康全公司負責系爭機器設備規範之黃武清、工地主任庚○○、工程師鄭世昌於臺灣高等法院九十年度上更(三)字第四四號之證詞，足證上
    開被告所稱未完成部分之第一項屬文書資料，第二項係保護馬達線圈不受潮濕，
    馬達轉軸覆蓋僅係避免人員碰傷，第三項僅係線路美觀與否問題，均與系爭機器
    運轉無涉。又被告於八十二年八月二十六日通知原告函文中記載：「在本年六
    月初正式運轉，至今已逾三個月」等語，流力公司人員甲○○亦證稱系爭機器已
    試車合格，並與法國原廠技師於開機證明上簽名，可知系爭機器早已試車合格，
    並已正式運轉使用，原告自得請求被告給付尾款。(四)兩造於系爭合約書第十一條
    約定應交付之備品，因被告未於契約附件即規格合約上蓋章，亦未蓋騎縫章，表
    示兩造對備品之項目未合意，故無法確定契約約定之備品究竟為何，因此應自當
    事人訂約之真意探討。查系爭合約書及原告與流力公司間之契約內容，除金額與
    付款條件外，餘皆相同，而本件買賣乃流力公司人員甲○○與原告員工乙○○共
    同處理，甲○○與乙○○均稱：「慶堂公司與流力公司間ATTACHMENT 1所示之備
    品是買賣內容，而ATTACHMENT 5所示之備品，僅是福宏公司要求投標廠商投標時
    所應具備之規格，非買賣契約內容」等語，而原告與流力公司之契約附件之配件
    五，原無內容頁，嗣後才由甲○○加以補充註明：「本人承認此頁係規格之一部
    分」，但其另稱非買賣契約之內容，則兩造關於備品之約定，自應與原告與流力
    公司之契約一致，即僅限於ATTACHMENT  1 MANDATORY SPARE PARTS LIST所列六
    項備品（下稱配件一備品），並不及於ATTACHMENT  5 MANDATORY  SPARE PARTS
    LIST所列二十四項備品（下稱配件五備品），始符合當事人契約真意。又配件五
    備品價值四百九十萬元，原告向流力公司購買系爭機器價格雖為二千三百餘萬元
    ，然加上匯差、佣金、原廠技師食宿及交際費用，原告再轉賣被告所得利潤僅約
    三百萬元，原告自無同意契約附件包含配件五備品之可能。且配件五備品為規格
    品，兩造就此未約定價金，顯然被告並未購買，自不屬契約一部分，而僅具參考
    、選擇之性質，原告毋庸給付，此觀臺灣高等法院上更(三)字第四四號民事判決，
    認定配件五備品僅屬規格之一部分，並非契約之一部分，亦非系爭機器所需零件
    等語自明。又法國原廠之PACKING  LIST，其上列有MANDATORY SPARE PARTS，表
    示全部備品均已進口並運送至被告工廠，且由被告員工丁○○收訖，是原告已將
    系爭買賣標的物全部交付被告，被告亦於八十一年六月十八日退還原告所繳保證
    金，並於八十三年六月二十九日函知原告表示欠缺備品急需購置等節，均足見兩
    造間及原告與流力公司間之合約書所指附件，係指配件一備品，而不包含配件五
    備品等語。爰依民法第三百六十七條及兩造合約書第四條、第八條規定，請求被
    告給付買賣價金尾款，並聲明：被告應給付原告三百一十萬八千元，及自八十二
    年六月二日起至清償日止，按週年利率百分之五計算之利息，並陳明願供擔保，
    請准宣告假執行。
二、被告則以：(一)原告雖曾於八十二年六月二日發函請求被告給付系爭尾款，惟依民
    法第一百三十條之規定，原告並未於請求後六個月內起訴，系爭尾款既屬「商人
    所供給商品之代價」，依民法第一百二十七條第八款規定，其請求權已逾二年未
    行使而消滅，被告得拒絕給付系爭尾款。(二)原告雖已交付系爭機器，惟尚有：
    修改電路線圖及連鎖線路圖未收到，馬達加熱線接地線未裝及馬達轉軸蓋未修
    改，控制盤與儀器盤間溫度感應線（毛細管）長度不足，拆除標的物工具未
    交付等給付義務尚未履行，致所交付標的物存有瑕疵，尚待補正，因此試車應未
    合格。又系爭機器經被告運轉僅三個月，即發生：壓縮機震動激烈， 1-2段、
    2-3段、3-出口段已斷裂三次，三段VALVE指環損壞三個等瑕疵，依原告與流力
    公司間之民事訴訟，臺灣高等法院及最高法院均認「試車完成之真意，係指系爭
    機器之運轉須符合雙方契約之約定而無瑕疵」，而認定試車尚未完成。本件原告
    所交付之系爭機器既存有上開瑕疵，自屬試車尚未完成，依合約第八條約定，原
    告尚不得請求被告給付系爭契約買賣價金。(三)原告於八十年六月二十五日向流力
    公司以二千三百八十八萬二千一百元購買系爭機器，旋以二千九百六十萬元出賣
    予被告，原告雖主張兩造合約書第十一條所約定應交付之配件，僅限於價值十二
    萬元之配件一備品，而不及於屬規格品價值四百九十萬元之配件五備品云云，惟
    於臺灣高等法院上更(三)字第四四號審理中，原告迭主張與流力公司所約定之契約
    備品，與本件系爭契約附件五即操作手冊中「SPARE PARTS REQUIREMENTS」中所
    列之二十四項相同，原告自應交付上開訴訟中原告所稱之配件五備品。況臺灣高
    等法院上更(三)字第四四號民事判決認定原告與流力公司間之契約，關於備品部分
    僅為附件一所載六項，且認定該契約約定之備品為吸氣、排氣閥組，與本件契約
    尚包含吸氣、排氣閥組以外之零件並不相符，足見原告與流力公司間契約附件一
    所載六項備品，與兩造系爭契約附件五所載之二十四項備品並不相同。原告至今
    仍未交付附件五所載二十四項備品予被告，被告自得依民法第二百六十四條之規
    定主張同時履行抗辯權，拒付尾款。(四)原告於臺灣高等法院八十七年度上更(二)字
    第三六三號審理中主張：「系爭機器因控制盤與儀器盤間溫度感應線不夠長，被
    上訴人（即流力公司）自認如欲修補該管線須花費約一百萬元」，是原告既知系
    爭機器存有瑕疵，縱原告本件請求有理由，被告亦得以「溫度感應線不夠長」之
    瑕疵補正費用一百萬元，主張抵銷等語置辯。並聲明：原告之訴駁回，並陳明願
    供擔保，請准宣告免為假執行。
三、兩造不爭執之事項：
（一）兩造於八十年六月二十七日簽訂買賣契約，被告向原告購買系爭機器，約定總
      價款（不含稅）二千九百六十萬元，原告交貨後，被告先付百分之九十之貨款
      ，餘款於系爭機器試車合格後，一次付清；依契約書第十一條約定，原告應交
      付SPARE  PARTS（備品）予被告；依契約書第十三條約定，機器之安裝、配電
      及配管由被告負責，並有兩造間之契約書影本一份附卷可稽（見本院卷(一)第五
      至七，一三○至一三二頁）。
（二）系爭機器及配件一六項備品，原告已於八十一年五月十三日交付被告受領，於
      八十二年五月三十一日，由法國原廠技師，配合被告所僱請之訴外人康全公司
      人員，進行系爭機器之安裝及試車，惟發生：修正電路線圖及連鎖線路圖未
      收到，馬達加熱線接地線未裝，控制盤與儀器盤間溫度感應線（毛細管）
      長度不足等情形，並有被告公司人員丁○○簽署之交貨簽收單影本九紙、被告
      函知原告之八十三年五月九日（八三）宏字第○三二號函影本各一份在卷可憑
      （見本院卷(一)卷第一三八至一四二、一七五、一七六頁）。
（三）原告於八十二年六月二日通知被告，系爭機器已試車完成，請求被告給付百分
      之十之尾款，加計百分之五之營業稅後，計三百十萬八千元，被告於答辯狀中
      對於收受該函不爭執（見本院卷(一)第三二頁），並有原告八十二年六月二日（
      八二）慶堂業字第○六○二三號函影本一件附卷可佐（見本院卷(一)第八頁）。
（四）被告於八十二年八月二十六日通知原告，系爭機器已於八十二年六月初正式運
      轉，惟有：壓縮機震動激烈，1-2段、2-3段、3-出口段已斷裂三次，三段
      VALVE 指環損壞三個等瑕疵，並有被告八十二年八月二十六日（八二）宏字第
      ○五二號函影本一件在卷可參（見本院卷(一)第一六五、一六六頁）。
（五）本件買賣合約被告所欲購買之系爭機器，屬訴外人流力公司於台灣地區之總代
      理商品，原告因此於八十年六月二十五日與流力公司訂立系爭機器之買賣契約
      ，約定總價款（不含稅）二千三百八十八萬二千一百元，流力公司將系爭機器
      安裝於被告工廠後，向原告起訴請求尾款，分別經臺灣臺北地方法院八十二年
      度訴字第二一三○號、臺灣高等法院八十三年度上字第六○六號、八十五年度
      上更(一)字第四三六號、八十七年度上更(二)字第三六三號、九十年度上更(三)字第
      四四號、最高法院八十五年度台上字第二六○四號、八十七年度台上字第一七
      六一號、九十年度台上字第一五號、九十二年度台上字第二六○二號審理並確
      定在案，並有原告與流力公司間之合約書、上開判決書影本各一份為證（見本
      院卷(一)第三九至九五、一二三至一二九頁，本院卷(三)第四至三六頁）。
四、依兩造前開主張及陳述觀之，本件之爭點，即在於：(一)本件原告買賣價金請求權
    是否罹於時效而消滅？(二)系爭機器是否已經試車合格？原告是否可請求被告給付
    買賣價金尾款？價金尾款金額為何？(三)原告依系爭契約應交付之SPARE PARTS（
    備品），是否包含契約附件之配件五所示二十四項備品？被告得否主張同時履行
    抗辯權？(四)被告抗辯系爭機器之控制盤與儀器盤間感應線（即毛細管）長度不足
    ，補正瑕疵所須費用一百萬元，其主張抵銷是否有理由？本院分述判斷意見如下
    ：
（一）本件原告買賣價金請求權是否罹於時效而消滅？
    １、按商人、製造人、手工業人所供給之商品及產物代價之請求權，因二年間不
        行使而消滅，固為民法第一百二十七條第八款所明定。惟該款所稱之「商品
        」，法律上並無明確定義，而該條各款所定之請求權，在立法上均有宜速履
        行或應速履行之目的，參以最高法院三十九年台上字第一五八六號判例亦認
        ：「民法第一百二十七條第八款所定商人、製造人、手工業人所供給之商品
        及產物之代價，係指商人就其所供給之商品及製造人、手工業人就其所供給
        之產物之代價而言，蓋此項代價債權多發生於日常頻繁之交易，故賦予較短
        期之時效期間以促從速確定」，是所謂「商品」定義之範圍，自應以該商品
        是否屬日常頻繁之交易，且有促從速確定之必要性，以資判斷。
    ２、經查，本件被告買受系爭機器，乃充作公司主要生產設備之用，並無持續向
        原告購置之必要，亦非一般人日常生活所需之物品，則本件買賣非屬「日常
        頻繁之交易」已明，況本件買賣價金不含營業稅即高達二千九百六十萬元，
        非可以一般商品買賣之情形同視，是關於本件因買賣價金所生之爭執，並無
        從速確定之必要性，故本件自不應適用民法第一百二十七條第八款所定短期
        時效之規定，而應適用民法第一百二十五條所定一般請求權十五年時效之規
        定。從而，被告辯稱原告買賣價金請求權已罹於民法第一百二十七條第八款
        所定之二年時效而消滅云云，並不足採。
（二）系爭機器是否已經試車合格？原告是否可請求被告給付買賣價金尾款？價金尾
      款金額為何？
    １、原告於八十一年五月十三日交付系爭機器後，於八十二年五月三十一日由法
        國原廠技師，配合被告所僱請之康全公司人員，進行系爭機器之安裝及試車
        ，業如前述，證人黃武清即康全公司所屬負責系爭機器設備規範之設計人員
        ，於臺灣高等法院九十年度上更(三)字第四四號審理時證稱：「系爭機器是我
        開的規範，福宏公司委託我們康全公司設計有關二氧化碳的再利用，並且設
        計圖說、規範及流程圖，經過業主福宏公司同意，他們就對外招標，包括設
        備的採購‧‧‧機器進口以後，福宏公司找康全公司負責安裝，安裝時是由
        康全公司建造部門負責，我有到現場監工，但是我是設計部門，被上訴人（
        即流力公司）是派一位法國技師來台，系爭機器非常龐大，需要很多人配合
        才能組裝完成‧‧‧測試時我有在場，性能都有達到要求，我在那邊時試車
        已經完成，機器應該也有在用，只有一些管線的問題，與機器的運作應該無
        關，否則福宏公司應該會在保固期內向我們反應」等語（見該案九十一年五
        月十七日準備程序筆錄第三頁，本院卷(一)第三五七頁）。證人庚○○即康全
        公司所屬負責系爭機器安裝之現場工地主任，於上開案件審理時亦證稱：「
        安裝後就開始試車，性能沒有問題，可以生產二氧化碳，但是福宏公司當時
        爭執備品，因為我們公司替福宏公司規劃的備品項目和運到現場的備品項目
        是不足，福宏公司就說備品給付項目不足，不願給付尾款，對於機器本身沒
        有意見，並沒有說安裝及試車有問題。依照系爭機器的處理流程，應該是先
        交貨、再安裝、再試車、再驗收，機器本身的驗收，福宏公司是要我們做，
        機器本身當時是驗收合格，我們有開一驗收合格的資料交給福宏公司‧‧‧
        當時機器本身沒有發生任何問題」、「我們當時就機器開驗收合格證明，福
        宏公司並沒有意見」等語（見該案九十一年七月三日準備程序筆錄第二、四
        頁，本院卷(一)第三六六、三六八頁），堪認系爭機器經被告委由康全公司安
        裝、試車及驗收結果，系爭機器運作並未發生任何問題，性能均達要求，康
        全公司因此開立驗收合格證明等情屬實。
    ２、參以流力公司於臺灣高等法院九十年度上更(三)字第四四號審理時提出之系爭
        機器試車啟動任務執行報告及內附之啟動運轉證明書（見該案卷(一)第七四至
        九九頁），除有法國原廠技師及流力公司負責本案之甲○○簽名外，尚有被
        告當時之總經理梁林於八十二年五月十八日之簽名，核與證人甲○○於本院
        審理時證稱：「應已試車合格，不然不可能交被告使用，且我們有試車時檢
        查記錄，這是原廠技師每日檢查機械的記錄，這上面有被告公司總經理、外
        國技師及我的簽認，因此系爭機器當時確已完成試車，且符合性能」等語相
        符（見本院卷(一)第三○七頁），而證人黃武清於臺灣高等法院九十年度上更
        (三)字第四四號審理中，就該啟動運轉證明之性質證稱：「福宏公司簽該份啟
        動運轉證明，表示運轉以後有符合要求，經過確認，表示這個設備的性能有
        達到要求，我記得簽了確認書以後，福宏公司並沒有講該機器有問題」、「
        先試車完畢後再進行運轉，運轉沒有問題以後才簽運轉證明，福宏公司才可
        以用這個機器，梁林簽了那份運轉證明後，應該是被上訴人（即流力公司）
        百分之九十以上的責任都已經了了，其他的部分含特殊工具、操作說明書、
        備品是否符合要求」等語（見該案九十一年五月十七日準備程序筆錄第四、
        五頁，本院卷(一)第三五八、三五九頁），又觀之原告於八十二年六月二日以
        （八二）慶堂業字第○六○二三號函被告表示：「本壓縮機調整、試車工作
        業經法國原廠技師於本年五月三十一日作業完成，業已啟動使用，請依合約
        支付尾款」等語（見本院卷(一)第八頁），被告於八十二年八月二十六日以（
        八二）宏字第○五二號函覆原告稱：「向貴公司購入法國THOME CREPELLE往
        復式壓縮機乙台，在本年六月初正式運轉，至今已逾三個月」等語（見本
        院卷(一)第一六五頁），可知系爭機器早於八十二年六月間即啟動運轉迄今，
        而啟動係較試車更進一步之程序，顯見系爭機器早已試車合格，方能啟動運
        轉使用。
    ３、被告雖辯稱：系爭機器有修正電路線圖及連鎖線路圖未收到，馬達加熱
        線接地線未裝及馬達轉軸蓋未修改，控制盤與儀器盤間溫度感應線（毛細
        管）長度不足，拆除標的物工具未給付等情形尚未完成，且自八十二年六
        月初正式運轉三個月後，即發生壓縮機震動激烈，1-2段、2-3段、3-出口
        段已斷裂三次，三段VALVE指環損壞三個等瑕疵，而認系爭機器尚未試車
        合格，並提出其通知原告之八十二年八月二十六日（八二）宏字第○五二號
        函、八十三年五月九日（八三）宏字第○三二號函影本各一份為證（見本院
        卷(一)卷第一六五、一六六、一七五、一七六頁）。惟查：
      (1)、兩造契約第十三條約定：「安裝、配電及配管由甲方（即被告）負責，乙
          方（即原告）提供原廠技術人員乙名來台協助」等語（見本院卷(一)第六頁
          ），而被告對於系爭機器之安裝、配電、配管及試車、驗收既均委由康全
          公司為其辦理，故康全公司人員對於系爭機器於安裝後是否符合契約規範
          所為之證言，當無偏袒原告之理，則證人庚○○於臺灣高等法院九十年度
          上更(三)字第四四號審理中證稱：「因為機器的設備裝置方向有變動，所以
          毛細管就不夠長，當時有跟慶堂公司說要換長的毛細管，但是在我完工之
          前都沒有來換，但是機器也可以用，只是作業員必須跑兩個位置才能看儀
          表板，其他如馬達的部分，我都沒有印象有問題」、「電器線路圖與連鎖
          線路圖的部分，這是文書的資料，沒有要求慶堂補。馬達加熱線是為了保
          護馬達線圈不受潮濕，有裝沒裝當時都可以運轉，沒有裝也沒有問題，如
          果有安裝就可以對機器作保護裝置，讓線圈不會潮濕，我印象中當時沒有
          要求得標廠商要附這個東西。馬達轉軸覆蓋只是保護人員避免碰傷，沒有
          裝並不影響機器的運轉‧‧‧馬達接地線是為了人員避免觸電，是絕緣的
          作用，當時並沒有要求慶堂公司，這些都不影響機器的運轉。福宏公司所
          說的缺點，除了毛細管及備品外，其餘部分可能是中油電氣股自行驗收所
          要求的，這些項目對於機器的運轉、驗收都沒有影響」等語（見該案九十
          一年七月三日準備程序筆錄第三、四頁，本院卷(一)第三六七、三六八頁）
          ，及證人黃武清於上開案件審理中證稱：「配電盤因為空間不夠，就將它
          移到附近的其他位置，移動是經過技師及業主的同意，對功能沒有影響」
          等語（見該案九十一年五月十七日準備程序筆錄第三頁，本院卷(一)第三五
          七頁），堪認系爭機器於安裝之初，或有被告所稱修正電路線圖及連鎖
          線路圖未收到，馬達加熱線接地線未裝及馬達轉軸蓋未修改，控制盤
          與儀器盤間溫度感應線（毛細管）長度不足之情形，然上開、事項，
          依證人庚○○所言，此非原告之給付義務，而上開事項，依證人黃武清
          所言，係因被告現場空間不足，經被告及法國技師同意更動位置所致，此
          乃不可歸責於原告，況上開、、事項，依上開證人證詞，或屬文書
          資料，或為保護操作人員，或僅影響外觀，或僅係操作人員必須跑兩個位
          置才能看儀表板，惟均不影響系爭機器之運轉生產，另證人甲○○即流力
          公司員工於本院審理時證稱：「拆除工具我們早就給原告了，原告應會給
          付被告，因為原告根本沒有必要留存，那是針對系爭機器設計的拆裝工具
          」等語（見本院卷(一)第三○六頁），而系爭機器經被告委由康全公司安裝
          、試車及驗收結果，其運作並未發生任何問題，性能均達要求，康全公司
          因此開立驗收合格證明，業如前述，則標的物拆除工具之有無，亦與系爭
          機器運轉無涉，是被告以系爭機器有修正電路線圖及連鎖線路圖未收到
          ，馬達加熱線接地線未裝及馬達轉軸蓋未修改，控制盤與儀器盤間溫
          度感應線（毛細管）長度不足，拆除標的物工具未給付等情形，認系爭
          機器存有瑕疵而試車不合格云云，委不足採。
      (2)、再系爭機器於八十二年五月三十一日已完成試車，已如前述，參以被告於
          八十二年八月二十六日以（八二）宏字第○五二號函覆原告稱：「向貴公
          司購入法國THOME CREPELLE往復式壓縮機乙台，在本年六月初正式運轉
          ，至今已逾三個月，其間發生下列問題：壓縮機本身震動激烈， 1-2段
          、2-3段、3-出口段已斷裂三次。三段VALVE指環損壞三個。」等語（見
          本院卷(一)第一六五、一六六頁），則上開被告所稱損壞，既屬系爭機器試
          車後即八十二年六月間運轉以後所發生，自屬契約保固及維修責任之範圍
          ，而與系爭機器是否試車合格之認定無涉，被告所辯試車尚未完成云云，
          洵無可採。
　　４、綜右所陳，系爭機器既經被告於八十二年六月初啟動運轉使用，而啟動乃係
        較試車更進一步之程序，足見原告所稱系爭機器已於八十二年五月三十一日
        完成試車，由被告委託安裝之康全公司並已開立驗收合格證明，縱被告拒絕
        開立試車合格證明予原告，亦不能否定系爭機器已試車合格之事實，則原告
        依民法第三百六十七條規定及契約第四、八條約定，請求被告給付買賣價金
        尾款，自有理由，應予准許。
    ５、查兩造契約書第四條約定買賣總價（不含營業稅）為二千九百六十萬元，於
        第八條約定百分之十之尾款於試車合格後一次付清，被告雖辯稱該尾款金額
        不包含營業稅云云，惟依原告於八十一年五月二十六日以（八一）慶堂業字
        第○五○二五號函向被告請款百分之九十價款載明金額為二千七百九十七萬
        二千元，及所附請款發票亦加計營業稅金額共計二千七百九十七萬二千元觀
        之（見本院卷(一)第一五四、一五五頁），及被告於訴訟中從未提及原告前所
        受領之百分之九十價款有溢領情事，可知兩造關於營業稅部分係約定由被告
        負擔，本件價金尾款為三百一十萬八千元（計算式：00000000×10%×1.05
        ＝0000000），應堪認定。
（三）原告依系爭契約應交付之SPARE  PARTS（備品），是否包含契約附件之配件五
      所示二十四項備品？被告得否主張同時履行抗辯權？
    １、本件契約關於配件項目之附件部分，除「ATTACHMENT  1 MANDATORY  SPARE
        PARTS LIST」所載六項備品項外，尚包含「ATTACHMENT 5 MANDATORY SPARE
        PARTS LIST」所載二十四項備品，有兩造契約書及其附件可憑（見本院卷(一)
        第一三○至一三五頁），而配件既規定於兩造契約第十一條，足見為契約所
        含蓋之範圍，況該附件上並有原告印文，此配件又有利於被告，被告應無拒
        絕之理，則自不能以被告未於契約附件上蓋章，亦未蓋騎縫章，即認兩造對
        備品之項目未合意，且臺灣高等法院九十年度上更(三)字第四四號審理中，原
        告迭辯稱流力公司應交付原告之備品項數，應與其應交付予被告之備品項數
        一致，而主張應包含配件五所載二十四項備品，此雖為該案判決所不採，惟
        究其原因，乃原告與流力公司間之契約，僅將配件一所載六項備品列為合約
        附件，至原告與流力公司間之契約中「ATTACHMENT   5  MANDATORY  SPARE
        PARTS LIST」僅有標題頁，而缺內容頁（見該案判決書第二三、二四頁，本
        院卷(三)第二六、二七頁），然本件契約於附件五「ATTACHMENT 5 MANDATORY
        SPARE PARTS LIST」中附有原廠操作手冊之「SPARE PARTS REQUIREMENTS」
        所載二十四項備品，此為原告於本院審理時所不爭執，並提出其與流力公司
        間之契約及兩造間之契約影本附卷供參（見本院卷(一)第一二三至一三五頁）
        ，尚難僅以本件合約書及原告與流力公司間之契約內容，除金額與付款條件
        外，餘皆相同，即認原告與流力公司間關於備品項數之約定，與本件契約之
        約定相同，況本件契約若不包含配件五備品，原告何以於流力公司訴請其給
        付系爭機器承攬報酬訴訟中，迭稱其與被告間之契約包含配件五備品？堪信
        兩造契約附件應包含配件五所示二十四項備品無誤。
    ２、又據兩造締約時任職於原告公司之乙○○，於臺灣高等法院九十年度上更(三)
        字第四四號審理中證稱：機器規格是流力公司提出，開標時依照福宏公司要
        求之備品去投標，得標後也是照得標內容與福宏公司訂約．．．契約書的文
        字都是原告製作，附件也都是原告製作，附件由流力公司提供等語（見該案
        判決書第二四頁，本院卷(三)第二七頁），可知流力公司僅提供原廠操作手冊
        予原告，而由原告自行與被告簽約，且原告與流力公司間之契約書，雖與本
        件契約有關聯性，然該二契約既係各自獨立，作為契約內容之附件又不相同
        ，本件契約復未約定應以原告與流力公司間之契約內容為準，自不能以原告
        與流力公司間之契約內容，作為推斷或曲解本件兩造契約內容之依據。
    ３、綜上所陳，兩造間就系爭契約附件備品項數之約定，既與原告與流力公司間
        之契約約定不同，且原告所提出與被告訂約之契約附件，既包括標題頁「
        ATTACHMENT  5 MANDATORY SPARE PARTS LIST」及內容頁即原廠操作手冊之
        「SPARE PARTS REQUIREMENTS」所載二十四項備品，並於其上用印確認，原
        告自負有交付配件五所示二十四項備品之義務，此與原告是否因本件買賣而
        獲取利潤無涉，亦不因被告已退還原告所繳保證金，而免除其給付配件五備
        品之義務。
    ４、按因契約互負債務者，於他方當事人未為對待給付前，得拒絕自己之給付，
        民法第二百六十四條第一項前段定有明文。又所謂同時履行之抗辯，乃係基
        於雙務契約而發生，倘雙方之債務，本於同一之雙務契約而發生，且其一方
        之給付，與他方之給付，立於互為對待給付之關係者，則發生同時履行之抗
        辯；被告就原告請求履行因雙務契約所負之債務，在裁判上援用民法第二百
        六十四條之抗辯權時，原告如不能證明自己已為對待給付或已提出對待給付
        ，法院應為原告提出對待給付時，被告即向原告為給付之判決，不得僅命被
        告為給付，而置原告之對待給付於不顧（最高法院五十九年台上字第八五○
        號判例、三十九年台上字第九○二號判例參照）。查系爭機器，業經原告完
        成試車，並由被告啟動運轉使用逾十年，已如前述，依民法買賣規定及兩造
        契約約定，原告雖得請求被告給付買賣價金，惟原告至今既尚有配件五之二
        十四項備品尚未交付被告，而證人甲○○於本院審理時證稱：配件五備品價
        值有四百餘萬元（見本院卷(一)第三○五頁），衡以證人甲○○乃大學銀行保
        險系畢業，從事壓縮機買賣二十幾年，處理流力公司與原告間之系爭機器買
        賣，並負責與法國原廠接洽，其所述配件五備品價格應堪採認，則配件五備
        品與系爭買賣價金應具有互為對待給付之對價關係，被告抗辯於原告交付該
        二十四項備品前，拒絕自己之給付，自屬有理。
（四）被告抗辯控制盤與儀器盤間溫度感應線（毛細管）長度不足，補正瑕疵所須費
      用一百萬元，其主張抵銷是否有理由？
    １、按民法關於買賣契約瑕疵擔保制度，並未賦予買受人請求出賣人修補瑕疵之
        權利，亦即，買賣標的物縱有瑕疵，出賣人亦不負修補瑕疵之義務，惟出賣
        人就其交付之買賣標的物有應負擔保責任之瑕疵，而其瑕疵係於契約成立後
        始發生，且因可歸責於出賣人之事由所致者，則出賣人除負物之瑕疵擔保責
        任外，亦同時構成不完全給付之債務不履行責任，而買受人如依民法第二百
        二十七條規定主張出賣人應負不完全給付之債務不履行責任者，自應就物之
        出賣人交付之物有瑕疵之有利於己之事實負舉證責任。
    ２、查系爭機器之安裝、配電、配管，兩造係約定由被告負責，並由被告所僱請
        康全公司進行該項工作，而系爭機器之控制盤與儀器盤間溫度感應線（毛細
        管）長度不足，係因被告現場空間不足，而經被告及技師同意，不依正式圖
        面安裝所致，均已如前述，則被告所稱毛細管長度不足之瑕疵，既不能歸責
        於原告，原告自不負債務不履行責任，況被告所稱修補該管線需費一百萬元
        ，此為原告所否認，被告迄今亦未提出證據證明其受有一百萬元之損害，被
        告主張與原告之買賣價金為抵銷，自無所據。
五、綜上所述，本件原告買賣價金請求權尚未罹於時效，系爭機器於八十二年五月三
    十一日業經試車合格，依兩造合約書第八條約定買賣價金尾款於試車合格後一次
    付清，則被告自試車合格之日（八十二年五月三十一日）即負有給付尾款義務，
    原告請求自八十二年六月二日起算之遲延利息，自應准許。從而，原告依民法第
    三百六十七條及兩造合約書第四條、第八條規定，請求被告給付三百一十萬八千
    元，及自八十二年六月二日起至清償日止，按週年利率百分之五計算之利息，為
    有理由，應予准許；又原告依買賣契約約定，有交付被告配件五所示之二十四項
    備品之義務，被告為同時履行抗辯，為有理由，爰就原告應履行交付義務之部分
    ，為對待給付之判決。
六、本件事證已臻明確，兩造其餘攻擊防禦方法，核與本件判決結果無影響，爰不逐
    一論述，併此敘明。
七、兩造均陳明願供擔保，請准為假執行或免為假執行之宣告，經核均無不合，爰分
    別酌定相當之擔保金額准許之。
八、結論：本件原告之訴為有理由，依民事訴訟法第七十八條、第三百九十條第二項
    、第三百九十二條第一項、第二項，判決如主文。
中　　　華　　　民　　　國　　九十三　　年      九　　　月      九  　　日
                              臺灣高雄地法院民事第五庭
~B審判長法官  陳嘉惠
~B　　　法官  林玉心
~B　　　法官  秦慧君
右為正本係照原本作成。
如對本判決上訴，須於判決送達後廿日內向本院提出上訴狀。
中　　　華　　　民　　　國　　九十三　　年　　　九　　　月　    九  　　日
~B法院書記官　馮欽鳳
